【裁判字號】    89,易,3836
【裁判日期】    900419
【裁判案由】    詐欺
【裁判全文】
臺灣臺中地方法院刑事判決                        八十九年度易字第三八三六號
    公  訴  人  台灣台中地方法院檢察署檢察官
    被      告  丙○○
    選任辯護人  林益堂
右列被告因詐欺案件，經檢察官提起公訴（八十九年度偵字第一六○六六號），本院
判決如左：
    主  文
丙○○意圖為自己不法之所有，以詐術使人將本人之物交付，處有期徒刑陸月，如易
科罰金，以參佰元折算壹日。
    事  實
一、丙○○係劉淼霖之姪子，因劉淼霖罹患大腸癌末期不久人世，其妻乙○○乃於民
    國八十八年十二月十四日委託林維道、丁○○夫妻預做墓園，約定總工程款新台
    幣（下同）七十二萬元，第一期於動工時支付二十萬元，第二期於完成半成品時
    支付三十萬元，尾款二十二萬元於完工時付清，詎於工程進行中，丙○○竟意圖
    為自己不法之所有，於八十九年一月初某日，至台中縣和平鄉博愛村裡冷十五鄰
    二八號乙○○住處，要求乙○○將後二期之工程交由其承包施作，乙○○則告以
    已委託他人施作而予拒絕，然丙○○繼續佯稱：伊是劉家的人，為盡孝道一定要
    承包，乙○○因陷於錯誤，乃將第二、三期之工程款計五十二萬元、與林維道夫
    妻訂立之契約書、墓園施作之參考照片一起交給丙○○，由丙○○負責墓園之工
    程，未料，丙○○取得款項後，卻不施工，且否認取得五十二萬元工程款，嗣劉
    淼霖於八十九年一月十四日過世，乙○○不得已而於翌日再與林維道夫妻訂定繼
    續施作墓園之契約並給付工程款。
二、案經被害人乙○○訴由臺灣臺中地方法院檢察署檢察官偵查起訴。
    理  由
一、訊據被告丙○○，矢口否認有向告訴人乙○○佯稱要施作墓園並收取五十二萬元
    工程款之行為，辯稱：八十八年十二月二十二日，伊有幫劉淼霖到台中區中小企
    業銀行提領現款一千零七十萬八千元，伊知道告訴人家中有巨額現金，所以告訴
    人於八十九年一月初某日，對伊說劉淼霖遺囑內要給伊八百萬元創業基金，告訴
    人要到樓上拿給伊，請伊在樓下等候時，伊深信不疑，而當時也在現場之陳甲○○對伊說，墓園尚未完成的部分，也一併交給伊負責，一共要給伊八百五十二萬
    元，請伊在與林維道夫妻訂立之契約上簽收，詎伊於該契約上載明收受尾款五十
    二萬元等字後，告訴人竟未交付分文，並報警處理云云。
二、經查，右揭事實，業據告訴人指訴綦詳，並有其與林維道夫妻先後二次訂約之契
    約書，及被告在第一次之契約書上簽寫「丙○○尾五十二萬元收」等字可稽（附
    於他卷第七頁至第十頁）；又證人陳甲○○稱「因為劉淼霖生病病危，乙○○照
    顧他都沒有離開他，沒有辦法做其他的事，我是他們的親戚，我想幫他們的忙，
    那時我才找林維道夫妻來幫忙做墓，所以契約書及照片才會在我那裡，那天我本
    來在外面工作，因為照片及契約書我在保管，乙○○打電話來，他說丙○○要做
    墓，我下午回到乙○○家，乙○○上樓拿了五十二萬下來，我們將合約書及照片
    夾在錢內交給他，叫他好好的做，後來我叫他簽一張憑證，就是那張契約書影本
    ，那時丙○○簽了契約書後，還說我為何不信任他，後來他媽媽也來了，我也告
    知他媽媽此事」（參本院八十九年十一月二十一日訊問筆錄），楊志仁稱「我是
    教會牧師，那天我有到乙○○家，我有看到被告之母握著劉淼霖的手，並聽到陳
    甲○○在跟被告之母談關於做墓的照片、錢及契約的事情」，被告之母劉賴春香
    稱「我兒子打電話跟我說陳某叫警員去搜他車子，叫我趕快過去，我就叫我兩個
    女兒跟我趕過去，但是並沒有看到什麼：：：現場只有兩個警員，我不認識陳甲○○，只聽到乙○○家裡很多人我沒有進去，後來我有進去看劉淼霖（我叔叔）
    ，那時我在摸劉淼霖手，陳甲○○在旁滴滴咕咕的不知她在講什麼，他是原住民
    講話不很清楚」（參本院九十年四月十二日審判筆錄），足徵當時陳甲○○確有
    在現場，並有對被告之母講述已將錢、契約書、照片交給被告之事；再證人丁○○稱「我契約原來是到劉淼霖家訂的，當時陳甲○○也在場：：：，陳甲○○在
    被告拿走五十二萬元的翌日早上有打電話給我，說第二期及尾款已經交給被告了
    ，叫我向被告拿，但是我打電話問被告他說他沒拿，過一兩天，被告主動打電話
    跟我說，他把照片及契約書放在墓地，我隔一兩天過去看，看到後就通知陳甲○○來拿，約一兩個禮拜後劉淼霖死了，陳甲○○叫我趕快完工並且付了工程款給
    我，陳甲○○第二次跟我簽契約時，有跟我說之前五十二萬元已經交給被告了，
    而且在第一期工程施工期間，被告到過墓地兩次，並且說後面五十二萬元，他要
    跟他叔叔拿給我，我不置可否」，被告稱「當天我有將照片、契約放在我的車內
    座椅上，那是我被警察帶出來後順手拿的，我有打電話告訴丁○○契約書及照片
    在墓地，那是我放的」（參本院九十年三月二十七日訊問筆錄），當天到現場之
    警員呂永宗稱「我們據報到現場後就對丙○○盤查身分，請他出示身分證件，我
    們沒有對他搜身，因為沒有搜索票，並對他的車內做目視檢測也沒有搜索：：：
    ，據我了解是劉淼霖要給丙○○創業基金八百萬元，之前給他三百萬元，那天他
    是要拿五百萬元，我到現場時看到丙○○在劉淼霖旁邊，劉炳旁有拿一張他簽收
    五十二萬元的工程款證明給我們看，他有沒有拿五十二萬元我沒看到，但他車子
    內有一包用報紙包起來的東西：：：，那天乙○○要求我們護送她將一千零六十
    幾萬元存到郵局」（參本院九十年一月十一日訊問筆錄、偵卷第十八頁偵訊筆錄
    ），按警察到場時，被告與告訴人已經發生爭吵，於警察盤問時，被告既知拿該
    簽收五十二萬元之字據給警察看，告訴爭吵原因，何以未將告訴人沒交付五十二
    萬元之真正爭吵原因告訴警察？且被告果未拿到五十二萬元，何以將契約書及照
    片拿走，若謂其係為做墓，為何墓沒做並通知丁○○取回？既然告訴人說要給八
    百五十二萬元，被告何以只簽收五十二萬元？參以被告於劉淼霖將過世前，曾找
    人見證以三小時左右之時間要求病人劉淼霖答應給他八百萬元（劉淼霖未答應）
    ，此有告訴人提出之錄音帶及譯文在卷足佐，可斷被告當天應有拿到五十二萬元
    工程款，且係因知告訴人家中置有一千多萬元現金，為索取創業基金不果而與告
    訴人爭吵，告訴人方請警察將現金護送回郵局存放無訛。因認被告所辯僅係卸責
    之詞，不足採信，其藉做墓之詞向告訴人拿取五十二萬元後，又予以否認，不法
    所有之意圖已昭然若揭。本件事證明確，被告犯行應堪認定。
二、核被告所為，係犯刑法第三百三十九條第一項之詐欺取財罪。爰審酌其係初犯，
    惟迄無悔意、詐得之金額非微，且未與告訴人達成民事和解等情狀，量處如主文
    所示之刑，又刑法第四十一條關於自由刑得易科罰金之規定，於九十年一月十日
    業經修正公布，並於同年月十二日生效施行，依同法第二條第一項前段從新從輕
    之規定，本件應並諭知易科罰金之折算標準。
據上論斷，應依刑事訴訟法第二百九十九條第一項前段，刑法第三百三十九條第一項
、第二條第一項前段、第四十一條第一項前段，罰金罰鍰提高標準條例第一條前段、
第二條，判決如主文。
中      華      民      國    九十      年      四    月     十九     日
                                        法  官    李  秋  娟
右正本證明與原本無異。
如不服本判決，應於判決送達後十日內向本院提出上訴狀，上訴於臺灣高等法院臺中
分院( 須附繕本 )。
                                        書記官
中      華      民      國    九十      年      四      月     十九     日
附錄論罪科刑法條
刑法第三百三十九條
意圖為自己或第三人不法之所有，以詐術使人將本人或第三人之物交付者，處五年以
下有期徒刑、拘役或科或併科一千元以下罰金。
以前項方法得財產上不法之利益或使第三人得之者，亦同。
前二項之未遂犯罰之。


司法院資訊處製作；財團法人民間司法改革基金會備份。
